【裁判字號】    95,重訴,3270
【裁判日期】    951212
【裁判案由】    擄人勒贖
【裁判全文】
臺灣臺中地方法院刑事判決            95年度重訴字第3270號
公  訴  人  台灣台中地方法院檢察署檢察官
被      告  甲○○
指定辯護人  本院公設辯護人  丙○○
被      告  乙○○
指定辯護人  吳中和律師
被      告  丁○○
指定辯護人  本院公設辯護人  丙○○
被      告  己○○
選任辯護人  陳兆瑛律師
上列被告因擄人勒贖案件，經檢察官提起公訴（九十五年度偵字
第二三五一六號），本院判決如下：
    主    文
甲○○共同意圖勒贖而擄人，累犯，處有期徒柒年拾月。扣案之
頭套壹個、藍波刀壹支沒收。
乙○○共同意圖勒贖而擄人，處有期徒刑柒年貳月。扣案之頭套
壹個、藍波刀壹支沒收。
丁○○共同意圖勒贖而擄人，處有期徒刑柒年陸月。扣案之頭套
壹個、藍波刀壹支沒收。
己○○共同意圖勒贖而擄人，處有期徒刑柒年肆月。扣案之頭套
壹個、藍波刀壹支沒收。
    犯 罪 事 實
一、甲○○曾因公共危險案件，經本院於民國九十四年十月十一
    日以九十四年度中交簡字第一七一九號，分別判處有期徒刑
    六月、二月，定應執行有期徒刑七月確定，甫於九十四年十
    一月十四日易科罰金執行完畢。詎不知悔改，因需錢孔急，
    於九十五年十月十六日深夜至翌日凌晨二、三時許，與丁○○、乙○○、己○○在台中市○○路與健行路口附近路邊小
    吃攤飲酒聊天時，由甲○○提議並隨即駕駛其所有車號二七
    五０－ＨＶ號福特牌綠色自小客車，搭載同具擄人勒贖犯意
    聯絡及行為分擔之丁○○、乙○○、己○○，於臺中市第七
    期市地重劃區內，尋找擄人勒贖對象；至九十五年十月十七
    日凌晨三時五十分許，在臺中市○○區○○路一段七十七號
    前，見謝瑾瑜下班獨自一人騎乘車號ＥＦＭ－五八六號機車
    進入暗巷，甲○○即以所駕駛前揭自小客車側撞謝瑾瑜所騎
    乘機車，使謝瑾瑜人、車倒地，甲○○、丁○○、己○○三
    人下車控制謝瑾瑜行動，三人並強行將謝瑾瑜拉上前揭自小
    客車，且為順利將謝瑾瑜拉上前揭自小客車，甲○○則徒手
    毆打謝瑾瑜，使其受有前額受傷、左上臂及左大腿、雙側小
    腿挫傷及瘀血。甲○○等人強擄謝瑾瑜上車後即先搜查並取
    走其身上財物新臺幣（下同）三百元，之後即將謝瑾瑜載往
    臺中縣太平山區繞行，途中在車上並要求謝瑾瑜先將身上手
    飾、戒指取下交出（後交還謝瑾瑜），且為達到擄人勒贖目
    的，使謝瑾瑜願意向其男友陳律齊或經紀人張貴芬請求交付
    贖金，丁○○乃持甲○○所有之藍波刀逼謝瑾瑜交出張貴芬
    借予謝瑾瑜使用之土地銀行中港分行0000000000
    00號金融卡，並要求謝瑾瑜打電話向陳律齊或張貴芬請求
    贖金十萬元，後由甲○○在電話中（均使用謝瑾瑜持用00
    00－000000號手機對外與陳律齊持用0000－0
    00000號手機、張貴芬持用0000－000000號
    手機通訊聯絡）要求陳律齊先匯二萬元至上揭帳戶，否則要
    讓謝瑾瑜斷手斷腳，永遠不能回家。嗣於同日九時許將謝瑾
    瑜載到臺中市○○路之臺中銀行某分行自動櫃員機前，由甲○○命謝瑾瑜戴頭套下車領錢，但因上揭帳戶內尚未匯入任
    何款項而未領到贖款；四人於同日九時五十分許，又將謝瑾
    瑜載到臺中市○○街優勝美地汽車旅館休息，直至同日中午
    十二時許，從旅館將謝瑾瑜載往太平山區，丁○○則於途中
    先下車離去，搭乘計程車至三民路與健行路口去開其所駕之
    自小客車，駛往與甲○○、乙○○、己○○會合後，再同將
    所駕之車開往南投縣埔里鎮方向。在同日十四時許，抵達南
    投縣魚池鄉農會對面，於同日十五時三十分許，由甲○○、
    乙○○、己○○、丁○○跟在謝瑾瑜身旁一起下車到該農會
    自動櫃員機，提領由陳律齊匯入上揭帳戶中的二萬元，甲○○當場自己留下五千元，將一萬五千元交給己○○、丁○○
    、乙○○朋分，每人各平分五千元，乙○○又將三千元交還
    甲○○以清償前向巫進德之借款，後來丁○○、己○○先行
    離開，然甲○○、乙○○為繼續取得贖款，仍由乙○○開車
    載甲○○、謝瑾瑜到南投縣埔里鎮櫻花汽車旅館一一二室。
    嗣謝瑾瑜趁甲○○熟睡之際，發求救簡訊予張貴芬，由張貴
    芬轉告警方，於同日二十一時二十五分許，在上揭汽車旅館
    一一二室經警查獲甲○○與謝瑾瑜，嗣並循線拘提乙○○、
    己○○、丁○○而查悉上情，並扣得贓款一萬二千六百元，
    及甲○○所有供作案用之頭套一個、藍波刀一支，非供作案
    用之行動電話四支。
二、案經臺中市警察局第六分局報請臺灣臺中地方法院檢察署檢
    察官偵查起訴。
    理    由
壹、程序部分
一、按刑事訴訟法第一百五十六條第二項原規定：「被告之自白
    ，不得作為有罪判決之唯一證據，仍應調查其他必要之證據
    ，以察其是否與事實相符。」於九十二年二月六日公布修正
    刑事訴訟法時，將第一百五十六條第二項修正為：「被告或
    共犯之自白，不得作為有罪判決之唯一證據，仍應調查其他
    必要之證據，以察其是否與事實相符。」立法目的乃欲以補
    強證據擔保自白之真實性，亦即以補強證據之存在，藉之限
    制自白在證據上之價值，防止偏重自白，發生誤判之危險。
    以被告自白，作為其自己犯罪之證明時，尚有此危險，以之
    作為其他共犯之罪證時，不特在採證上具有自白虛偽性之同
    樣危險，且共犯者之自白，難免有嫁禍他人，而為虛偽供述
    之危險。是則利用共犯者之自白，為其他共犯之罪證時，其
    證據價值如何，按諸自由心證主義之原則，固屬法院自由判
    斷之範圍，惟此項不利之陳述，須無瑕疵可指，且就其他方
    面調查，又與事實相符者，始得採為其他共同被告犯罪事實
    之認定。若不為調查，而專憑此項供述，即為其他共同被告
    犯罪事實之認定，顯與刑事訴訟法第一百五十六條第二項之
    規定有違。故法院必須將共同被告改依訊問證人之程序，命
    其具結，進行交互詰問。至於「非共同被告之共犯」，法院
    亦係以「證人身分」（非以「共犯」之名義）傳喚到庭，命
    其具結，進行交互詰問，以獲得證言之證據資料。一般證人
    於審判中，應依法定程序，到場具結陳述，並接受被告之詰
    問，其陳述始得作為認定被告犯罪事實之判斷依據。再按刑
    事訴訟法第二百八十七條之一第一項「法院認為適當時，得
    依職權或當事人或辯護人之聲請，以裁定將共同被告之調查
    證據或辯論程序分離或合併。」、第二項「前項情形，因共
    同被告之利害相反，而有保護被告權利之必要者，應分離調
    查證據或辯論。」。是刑事審判上之共同被告，係為訴訟經
    濟等原因，由檢察官或自訴人合併或追加起訴，或由法院合
    併審判所形成，其間各別被告及犯罪事實仍獨立存在。故共
    同被告對其他共同被告之案件而言，為被告以外之第三人，
    本質上屬於證人。從而以共同被告之陳述，作為其他共同被
    告論罪之證據者，為確保被告對證人之詰問權，證人於審判
    中，應依法定程序，到場陳述並接受被告之詰問，其陳述始
    得作為認定被告犯罪事實之判斷依據（最高法院九十四年度
    臺上字第七○八七號判決參照）。查，本案被告甲○○，就
    另三位被告犯罪事實之陳述，於本院九十五年十一月二十九
    日審判期日，甲○○以證人身分到庭陳述並接受檢察官及其
    他被告並辯護人之詰問。是依上開說明，甲○○就有關另三
    人犯罪事實之陳述，自均得為證據。
二、關於被告甲○○、乙○○、丁○○、己○○於警詢、檢察官
    偵訊時之供述筆錄之證據能力：
（一）查本件被告甲○○、乙○○、丁○○、己○○及證人謝瑾
      瑜、陳律齊、張貴芬於警詢所為之供述，遍閱全卷，並無
      出於強暴、脅迫、利誘、詐欺、疲勞訊問、違法羈押或其
      他不正之方法，亦非違反法定障礙事由經過期間不得訊問
      或告知義務之規定而為，先此敘明。
（二）按被告以外之人於審判外之言詞或書面陳述，除法律有規
      定者外，不得作為證據，刑事訴訟法第一百五十九條第一
      項定有明文，此乃採英美法系之傳聞法則，用以保障被告
      之反對詰問權。而本法所規定傳聞法則之例外，其中就被
      告以外之人於偵查中向檢察官所為之陳述，因檢察官代表
      國家偵查犯罪時，原則上當能遵守法定程序，且被告以外
      之人如有具結能力，仍應依法具結，以擔保其係據實陳述
      ，故於第一百五十九條之一第二項明定「除顯有不可信之
      情況者外」，得為證據；又被告以外之人於檢察事務官、
      司法警察官或司法警察調查中所為之陳述，基於實體發現
      真實之訴訟目的，依第一百五十九條之二規定，如與審判
      中之陳述不符時，經比較結果，其先前之陳述，相對「具
      有較可信之特別情況」，且為證明犯罪事實存否所「必要
      」者，或於審判中有第一百五十九條之三所列死亡等原因
      而無法或拒絕陳述之各款情形之一，經證明其調查中所為
      陳述絕對「具有可信之特別情況」，且為證明犯罪事實之
      存否所「必要」者，亦例外地賦與證據能力。又所謂「顯
      有不可信性」、「相對特別可信性」與「絕對特別可信性
      」，非完全必須以外部附帶情況（如就偵查或調查筆錄製
      作之原因、過程及其功能等）為判斷標準，亦得以根據該
      供述內容本身作為推知外部情況之參考資料。
（三）查證人謝瑾瑜、陳律齊、張貴芬於檢察官偵查時所製作之
      筆錄，均已告知證人作證義務之要旨，並經證人具結簽名
      於後，此有證人結文三份在卷可稽，其為證明本案被告上
      開犯罪事實之存否所必要（此部分詳後述），且具有相當
      可信之特別情況，而被告於本院審理時，被告均供稱對渠
      等之證述「無意見」，故渠等於偵查中之供述並無顯有不
      可信之情況，依上開說明，證人謝瑾瑜、陳律齊、張貴芬
      三人於檢察官偵訊之證述均具有證據能力，得為證據。
三、所謂「傳聞證據」之定義係指「審判外」所為之「陳述或所
    發生之敘述性動作」，而提出於法庭用來證明該敘述事項之
    真實性之證據。其中「敘述性動作」乃指使人可得而知其意
    涵之動作。基本上，證據係在公判庭上經過調查程序後方得
    以被採用。因此，以公判庭為基準以考量證據之性質時，「
    傳聞證據」自屬以公判庭外之供述為內容之證據。即係透過
    人之意思活動予以傳達，即供述者對於有關體驗之事實，經
    由知覺、記憶、表現、敘述或敘述性動作等過程予以傳達，
    故亦稱之為「供述證據」。此與「非供述證據」（非傳聞證
    據），即非透過人之意思活動予以傳達之證據，如物證、書
    證等之不同，在於人之傳達、保存之正確度無法與物證、書
    證相比。判斷證據究屬傳聞證據或非傳聞證據，乃取決於該
    證據之證明旨趣或該證據與待證事實間之關係。換言之，以
    證明供述內容之真實性之證據適用傳聞法則，惟相對地縱使
    屬於「代替供述之書面」或「間接之供述」，書面本身之存
    在或供述本身之存在即為待證事實時，此證據並不屬於傳聞
    證據（最高法院九十四年度臺上字第六○七六號判決同此見
    解）。本案查扣得之現金一萬二千六百元、頭套一個、藍波
    刀一支，均係屬物證，及現場蒐證照片影本十六張、行動電
    話號碼0000000000號、000000000號監
    聽譯文、臺中市警察局第六分局扣押筆錄、扣押目錄表、車
    號二七五０－ＨＶ自小客車車籍資料、翻拍照片影本六張、
    土地銀行中港分行000000000000號帳戶交易明
    細表、衛生署臺中醫院診斷證明書，均係屬書證，並非供述
    證據，無傳聞法則之適用，與本案具有關聯性，且係偵辦之
    警員合法搜索取得，自具有證據能力。
四、關於通訊監聽資料之證據能力：紀錄被告四人於下列時間，
    其四人以證人謝瑾瑜、陳律齊、張貴芬所有後述行動電話互
    相通聯情形之通訊監察譯文表內所載被告甲○○、證人謝瑾
    瑜、陳律齊、張貴芬四人之對話及簡訊，因其中有關擄人勒
    贖之陳述內容即為構成犯罪之事實，核其陳述之性質並非傳
    聞證據，無須受刑事訴訟法第一百五十九條第一項所定傳聞
    證據排除法則之拘束，又上開通訊監聽資料係警方依臺灣臺
    中地方法院檢察署檢察官所核發之九十五年十月十七日九五
    年度聲監字第００一三０五號、九十五年十月十八日九五年
    度監字第０００二六三號、九十五年十月二十日九五年度聲
    通字第０００八六０號、九十五年十月二十日九五年度監通
    字第０００二七四號、九十五年十月二十日九五年度監報字
    第００一五一八號、九十五年十月二十日九五年度監報字第
    ００一五一九號通訊監察書執行通訊監察所得之證據，無違
    法取證之瑕疵，得為證據。
貳、實體部分
一、訊據被告甲○○、乙○○、丁○○、己○○四人，除被告甲○○、丁○○二人坦承本案擄人勒贖之犯罪事實外，乙○○
    、己○○則矢口否認有全程參與上揭擄人勒贖之犯行，被告
    乙○○辯稱：伊沒有參與擄人勒贖之商議，甲○○是在之前
    大家吃飯時有說要去作案，但伊說不願意參與。而伊於用餐
    後行車途中大都因酒醉在車上睡覺，很多案情伊並不清楚，
    伊是在聽到撞擊聲才醒來，伊只有參與後半段拿錢開始而已
    ，伊有分得五千元，之後又退還三千元給甲○○，伊那時有
    跟他們說要放走被害人云云；被告己○○辯稱：伊事前並無
    跟甲○○商議擄人勒贖情節，應該是甲○○跟丁○○有商議
    ，伊並無聽到甲○○要作案。伊並無毆打被害人，亦無強押
    被害人上車，伊係將車停在農會旁邊，讓被害人自己去領款
    ，並無強押被害人領款，伊當時有分到五千元。伊不知道後
    續因贖金不夠，甲○○、乙○○又將謝瑾瑜載至南投縣埔里
    鎮櫻花汽車旅館云云。惟查：
（一）被告乙○○確實有擄人勒贖之客觀行為：
  １、被告乙○○於警詢時已坦承：甲○○是主謀，提供頭套、
      車子、藍波刀等，並負責押被害人上車與被害人家屬聯絡
      恐嚇勒贖，丁○○負責開車及與被害人家屬聯絡恐嚇勒贖
      ，己○○負責押被害人上車，伊與甲○○、丁○○、己○○等四人，十六日二十三時三十分許在臺中市○○路上的
      某家酒店飲酒作樂，大約喝了四個半小時，伊當時喝醉上
      車後就睡著了，後來有聽到撞擊聲並看到一個女孩騎機車
      倒地，當時伊醒來有聽到說要送該名女子去醫院，之後伊
      發現該名女子被甲○○跟己○○押上車，當時甲○○一直
      徒手打女子的頭部，後來那名女子就乖乖就範，甲○○跟
      己○○有翻她身上所有東西，有在皮包內搜到三百元，甲○○要求該女子打電話給她男友，請她男友付賭債十萬元
      ，並用恐嚇的語氣與該名女子的男友通過四次電話，約於
      早上七時許我們五人在臺中市○區○○街優勝美地汽車旅
      館休息，等待對方的回應，於十時許離開該汽車旅館後在
      臺中市開車亂逛，一直到十五時被害人男友依甲○○指示
      匯入土地銀行中港分行（帳號000000000000
      ）新臺幣二萬元後，我們載該名女子至魚池鄉農會，由甲○○分發贖款每人五千元，但伊跟甲○○說只要二千元就
      夠了，並跟甲○○說錢已經拿到了，應該要放女子回家，
      但甲○○他們還是不罷手，還是要該名女子之男友繼續匯
      款二萬元，從魚池農會領完錢就由伊駕駛該車搭載甲○○
      跟該名女子，於下午五時到達南投縣埔里鎮櫻花村汽車旅
      館一一二號房，伊沒有進去而直接駕駛該車離開等情；再
      於偵查中亦坦承有擄人勒贖這件事，伊有想到甲○○、己○○將謝瑾瑜押上車是要押去領款，擄人勒贖是臨時提議
      的。伊有跟甲○○說伊只要分二千元，伊有載甲○○、謝
      瑾瑜到櫻花汽車旅館等語；又於本院羈押訊問時亦坦承伊
      跟甲○○、丁○○、己○○在三民路跟健行路口會合，開
      車往埔里，在同日十四時許，抵達南投縣魚池鄉農會對面
      ，將車停好，同日十五時三十分許，伊跟甲○○、丁○○
      就跟謝瑾瑜一起下車到該農會至提款機提領二萬元，伊有
      分得二千元等語。
  ２、證人即同案被告甲○○於警詢時亦供稱：乙○○開車載伊
      與被害人至南投縣埔里鎮櫻花村汽車旅館一一二室休息，
      乙○○開伊車離去，乙○○分得五千元後但因欠伊錢所以
      還伊三千元  自己剩二千元等語；再於偵查中供稱因為伊
      缺錢，所以跟乙○○三人商議作案等語；又於本院審理時
      供稱乙○○跟被害人一起下車有二次，有一次是伊、被害
      人、乙○○三個人一起下車，另有一次是伊跟被害人一起
      下車，被害人也有跟我們進入便利商店。我們五人在魚池
      鄉農會前聊天。乙○○分得五千元但還伊三千元。乙○○
      開車載伊跟被害人到埔里鎮櫻花村汽車旅館，伊有交代乙○○要快點回來接伊等語。
  ３、證人即被害人謝瑾瑜於警詢時證稱：由乙○○開車載伊跟
      甲○○到南投縣埔里鎮的櫻花村汽車旅館，到達旅館後由
      甲○○看守伊等語；再於偵查中結證稱：伊坐在後座的中
      間，車內還有一名男子乙○○在睡覺中。他們其中一人把
      伊押到魚池鄉農會的提款機去提款二萬元後交給他們，他
      們三人就在現場平分。乙○○開車載伊跟甲○○到南投縣
      埔里鎮櫻花村汽車旅館後，乙○○就先離開；又於本院審
      理時結證稱乙○○在伊被押上車超過半小時後醒過來。離
      開旅館時，車子由甲○○開車，副駕駛座是丁○○，伊的
      左邊是坐乙○○，右邊是己○○。到農會提錢後，由乙○○開車載伊跟甲○○前往埔里鎮櫻花村汽車旅館，途中甲○○說贖金太少，要伊再跟家屬聯絡，叫他們匯款二萬元
      進來，就會送伊回去，我們三人到了旅館，乙○○就先離
      開，甲○○帶伊上去等語。
  ４、綜合上開三位就案發經過情節之陳述，彼此相互吻合外，
      被告乙○○與被告甲○○、丁○○、己○○共同為上開擄
      人勒贖之犯行，書證部分有現場蒐證照片十六張、行動電
      話號碼0000000000號監聽譯文一份、臺中市警
      察局第六分局搜索扣押筆錄、扣押目錄表、土地銀行中港
      分行000000000000號帳戶交易明細表一份、
      車號二七五０－ＨＶ自小客車籍查詢資料一份、謝瑾瑜被
      迫領款翻拍照片六張在卷可稽，物證部分有查扣現金一萬
      二千六百元、頭套一個、藍波刀一支扣案可資佐證。乙○○雖猶辯稱沒有參與前半段擄人勒贖之犯行云云。然乙○○於被害人謝瑾瑜被其他三名被告強押上車後，於行車途
      中約三十分鐘許即清醒並認知謝瑾瑜被其他三名被告控制
      在車上坐於後車座中間位置（乙○○坐於謝瑾瑜右邊），
      且乙○○於其他三名被告控制謝瑾瑜行動自由並以其行動
      電話向其男友陳律齊及經紀人謝貴芬恫嚇勒贖，乙○○與
      甲○○、丁○○、己○○五人搭乘同車至南投縣魚池鄉農
      會領取贖款二萬元之過程中，乙○○均無在上開擄人勒贖
      過程中有任何積極退出之作為，並與其他三名被告共同看
      管並控制被害人之行動自由，是被告乙○○於本件擄人勒
      贖過程中既全程參與看管被害人而與被害人始終在一起。
      直言之，被告乙○○於本件擄人勒贖之過程中應係負責看
      管並控制被害人行動自由之角色，且乙○○亦於分得贖款
      五千元後，清償甲○○三千元，剩二千元後，又開車載甲○○、謝瑾瑜至南投縣埔里鎮櫻花汽車旅館，被告乙○○
      既係南投縣魚池鄉人，既已回到自己家鄉，如無擄人勒贖
      之犯意聯絡，儘可就近退出回家，且從乙○○在擄人勒贖
      過程中，並無自動退出之舉動等情，被告所辯顯為事後推
      委卸責之詞，不足採信，本件堪認被告乙○○確有為上開
      擄人勒贖之客觀行為無訛。
（二）被告乙○○確與甲○○、丁○○、己○○有犯意聯絡及行
      為分擔：
      按共同正犯，係共同實施犯罪行為之人，在共同意思範圍
      內，各自分擔犯罪行為之一部，相互利用他人之行為，以
      達其犯罪之目的，其成立不以全體均行參與實施犯罪構成
      要件之行為要件；參與犯罪構成要件之行為者，固為共同
      正犯；以自己共同犯罪之意思，參與犯罪構成要件以外之
      行為，或以自己共同犯罪之意思，事前同謀，而由其中一
      部分人實行犯罪之行為者，亦均應認為共同正犯，使之對
      於全部行為所發生之結果，負其責任（司法院大法官會議
      釋字第一Ｏ九號解釋參照）。被告乙○○雖辯稱伊沒有同
      意參與擄人勒贖云云，然證人即本案共同被告甲○○於本
      院審理時結證稱：伊於案發一個星期前，有跟乙○○、丁○○提議要去作案。伊於喝完酒後，又再度提出要作案，
      係一起對他們三人說等語。丁○○於警詢中供稱：四人臨
      時起意後由甲○○主導策畫等語。己○○於警詢中稱：由
      甲○○主導提議，我們三人都附和共同參與等語。可資證
      明乙○○自始即有擄人勒贖之主觀犯意，並與甲○○、丁○○、己○○間有犯意聯絡。又被告雖未參與將被害人謝
      瑾瑜強押上車之擄人行為，然就被告確有上揭於行車途中
      負責看管並控制被害人行動自由，亦分得贖款五千元，清
      償甲○○舊欠三千元，剩二千元，又開車載甲○○與被害
      人謝瑾瑜至南投縣埔里鎮櫻花汽車旅館等情，已如前述，
      是被告乙○○與同案被告甲○○、丁○○、己○○四人間
      ，就本件擄人勒贖之犯行有犯意聯絡及行為分擔甚明，揆
      諸上開說明，自仍應對於全部行為所發生之結果，負其責
      任。
（三）被告己○○確有擄人勒贖之主觀犯意，並與被告甲○○、
      乙○○、丁○○間，有犯意聯絡及行為分擔：
      被告己○○雖辯稱伊一開始跟甲○○沒有商議，應該是甲○○跟丁○○有商議，伊並沒有聽到要作案云云。然被告
      己○○於警詢中已坦承：由甲○○主導提議，我們三人都
      附和共同參與等語。證人即本案共同被告甲○○於本院審
      理時結證稱伊於喝完酒後，又再度提出要作案，係一起對
      三人說等語。丁○○於警詢中陳稱四人臨時起意後由甲○○主導策畫等語。可資證明己○○自始即有擄人勒贖之主
      觀犯意，並與甲○○、丁○○、乙○○三人間有犯意聯絡
      。且己○○在本件擄人勒贖過中負責看管並控制被害人行
      動自由，坐於車位前座，並於車上搜查被害人身上財物，
      亦分得贖款五千元等情，業據被告己○○與同案被告甲○○、乙○○、丁○○於警詢、偵訊及本院審理時供承不諱
      ，核與證人即被害人謝瑾瑜、陳律齊、張貴芬及同案被告
      甲○○、乙○○、丁○○之證述大致相符。此外，書證部
      分有現場蒐證照片影本十六張、行動電話號碼00000
      00000號監聽譯文一份、臺中市警察局第六分局搜索
      扣押筆錄、扣押目錄表、土地銀行中港分行000000
      000000號帳戶交易明細表一份、車號二七五０－Ｈ
      Ｖ自小客車籍查詢資料一份、謝瑾瑜被迫領款翻拍照片六
      張在卷可稽；物證部分有查扣現金一萬二千六百元、頭套
      一個、藍波刀一支扣案可資佐證。雖被告己○○辯稱未參
      與後續乙○○、甲○○因認贖金不夠，二人開車載被害人
      謝瑾瑜至埔里鎮櫻花汽車旅館一一二室之擄人勒贖行為云
      云。然被告己○○確有參與上開擄人勒贖之犯行，是其上
      開所辯尚不足以解免其刑責，揆諸上開說明，自仍應對於
      全部行為所發生之結果，負其責任。
（四）綜上所述，本件被告等共同意圖勒贖而擄人之事證均已臻
      明確，被告四人之上開犯行，均堪以認定，應依法論罪科
      刑。
二、按擄人勒贖罪以意圖勒贖而擄人為構成要件，其犯罪態樣係
    將被害人置於行為人實力支配之下，予以脅迫，以便向被害
    人或其關係人勒索財物；如有不法得財之意思而施行強暴、
    脅迫，擄掠被害人脫離其原在處所，使喪失行動自由，而移
    置於自己實力支配之下，藉以向被害人或其關係人勒索財物
    ，即構成擄人勒贖罪。」（最高法院八十三年度臺上字第四
    一五七號、八十七年度臺上字第二七八八號判決參照）。被
    告甲○○、乙○○、丁○○及己○○，係於強擄被害人謝瑾
    瑜置於自己實力支配下後，向其男友陳律齊及經紀人張貴芬
    勒贖財物，以為換取人身自由之代價，並已實際取得二萬元
    之贖款，核被告甲○○、乙○○、丁○○、己○○所為，係
    犯刑法第三百四十七條第一項之擄人勒贖罪。因刑法上擄人
    勒贖罪，係預有不法得財之意思，而實施強暴、脅迫，將被
    害人擄至自己實力支配下，希圖被害人或其關係人出款贖回
    ，當然含有妨害自由及傷害之性質，自不另論以刑法之恐嚇
    危害安全罪、傷害罪及妨害自由罪。被告甲○○、乙○○、
    丁○○及己○○間，有犯意聯絡及行為分擔，均為共同正犯
    。又被告甲○○曾因公共危險案件，經本院於九十四年十月
    十一日以九十四年度中交簡第一七一九號分別判處有期徒刑
    六月、二月，定應執行有期徒刑七月確定，甫於九十四年十
    一月十二日易科罰金執行完畢，有臺灣高等法院被告前案紀
    錄表及臺灣臺中地方法院檢察署刑案資料查註紀錄表附卷可
    稽，五年以內故意再犯有期徒刑以上之本罪，為累犯，應依
    刑法第四十七條第一項規定加重其刑，惟最重法定刑為死刑
    、無期徒刑部分，依法不得加重。本案雖實際勒贖取得之現
    金僅為二萬元，然被告甲○○尚有恫嚇被害人友人如未依照
    渠等指示匯錢，將對被害人斷手斷腳，永遠不能回家等語，
    此對被害人之生命、身體、財產法益造成相當的危害，且擄
    人勒贖罪所保護的法益，並非侷限於財產法益，尚包括被害
    人的人身自由、身體、甚至生命法益，被告甲○○等四人既
    已完成整個擄人勒贖之犯罪行為，對被害人的行動自由及心
    理業已造成重大之危害，並非因財產法益侵害尚非甚鉅，即
    可彌補其罪愆，是被告甲○○等四人犯罪情狀，並無顯可憫
    恕之處，當無依刑法第五十九條規定酌量減刑之適用。爰分
    別審酌被告乙○○、丁○○、己○○並無前科紀錄，被告甲○○有違背安全駕駛罪前科，仍不知悔改，被告甲○○於擄
    人勒贖過程中係基於主導地位，負責策劃以製造假車禍方式
    ，俟機擄走被害人後，以電話恫嚇被害人之友人將錢匯入指
    定帳戶供其取得贖款，而乙○○、丁○○、己○○則負責看
    管並控制被害人行動自由，被告甲○○、乙○○、丁○○、
    己○○共犯隨機擄人勒贖，雖嚴重危害社會治安，但取贖過
    程中並無對被害人身體施以凌虐、綑綁，其手段尚屬和平，
    行徑尚非惡劣，被告甲○○、丁○○事後坦承犯行，並供出
    實情，態度尚佳，被告乙○○、己○○則僅承認部分犯行，
    及其等犯罪動機、目的、手段、所生損害及已與被害人達成
    和解，賠償被害人十二萬元，並已給付完畢，有和解書一份
    附卷可證等一切情狀，分別處以如主文所示之刑，以示懲儆
    。公訴人雖聲請判處被告甲○○有期徒刑八年六月，被告己○○、丁○○各處有期徒刑七年八月，本院縱觀上情認檢察
    官未及審酌被告等嗣後已與被害人達成和解等情，其求刑似
    嫌稍重，而處以如主文所示之刑，併此敘明。扣案之新臺幣
    一萬二千六百元為被告等犯罪所得之贓款，應發還予被害人
    ，自不諭知沒收；至頭套一個、藍波刀一把，為共犯被告甲○○所有，供犯罪所用之物，應諭知沒收之。
據上論斷，應依刑事訴訟法第二百九十九條第一項前段，刑法第
二十八條、第三百四十七條第一項、第四十七條第一項、第三十
八條第一項第二款，判決如主文。
本案經檢察官戊○○到庭執行職務。
中    華    民    國    95    年    12    月    12    日
                  刑事第一庭  審判長法  官  張國忠
                                    法  官  陳思成
                                    法  官  黃松竹
上正本證明與原本無異。
如不服本判決，應於送達後十日內向本院提出上訴狀（須附繕本
），上訴於臺灣高等法院臺中分院。
                                    書記官  董美惠
中    華    民    國    95    年    12    月    12    日
附錄本案論罪科刑法條全文：
中華民國刑法第三百四十七條
意圖勒贖而擄人者，處死刑、無期徒刑或七年以上有期徒刑。
因而致人於死者，處死刑、無期徒刑或十二年以上有期徒刑；致
重傷者，處死刑、無期徒刑或十年以上有期徒刑。
第一項之未遂犯罰之。
預備犯第一項之罪者，處二年以下有期徒刑。
犯第一項之罪，未經取贖而釋放被害人者，減輕其刑；取贖後而
釋放被害人者，得減輕其刑。


司法院資訊處製作；財團法人民間司法改革基金會備份。
